臺灣臺中地方法院交通事件裁定　　　　100年度交聲字第353號
原處分機關　交通部公路總局臺中區監理所
異　議　人
即受處分人　陳定耀
上列異議人即受處分人因違反道路交通管理處罰條例案件，對於
交通部公路總局臺中區監理所於民國100年1月18日所為之處分（
中監違字第裁60-GF0000000號裁決書）聲明異議，本院裁定如下
：
    主    文
異議駁回。
    理    由
一、原處分機關係以：本件異議人即受處分人（下稱異議人）陳
    定耀於民國99年11月11日凌晨1時28分許，駕駛車牌號碼273
    3-LE號自小客車，行經臺中市○○路與大德街口處，因「闖
    紅燈（健行路直行）」之違規，為臺中市警察局第二分局永
    興派出所員警依違反道路交通管理處罰條例第53條第1項，
    以中市警交字第GF0000000號舉發違反道路交通管理事件通
    知單當場舉發。異議人期限到案申訴，經原舉發機關函覆後
    仍不服，原處分機關遂於100年1月18日以中監違字第裁60-G
    F0000000號裁決書處罰鍰新臺幣（下同）2,700元，並依同
    條例第63條第1項第3款（漏載第3款）記違規點數3點，逾期
    依裁決書處罰主文規定裁處等語。
二、本件異議人聲明異議意旨略以：伊確有經過該路段遭攔，但
    無所述舉發情節，單憑警員目睹舉發可能有誤，警員亦無法
    提出明確之科學證據；且為何警員檢查行照、駕照放行後才
    以郵寄方式事後舉發違規，爰聲明異議等語。
三、按汽車駕駛人，行經有燈光號誌管制之交岔路口闖紅燈者，
    處1800元以上5400元以下罰鍰，道路交通管理處罰條例第53
    條第1項定有明文。次按汽車駕駛人有53條之情形者，除依
    原條款處罰鍰外，並予記違規點數3點，道路交通管理處罰
    條例第63條第1項第3款亦有明定。復按行為人有違反道路交
    通管理處罰條例之情形者，員警應填製舉發違反道路交通管
    理事件通知單，並於被通知人欄予以勾記，其通知聯依下列
    規定辦理：一、當場舉發者，應填記駕駛人或行為人姓名、
    性別、出生年月日、地址、身份證統一號碼及車主姓名、地
    址、車牌號碼、車輛種類。被查獲之駕駛人或行為人為受處
    分人時，應將該通知單填記後交付該行為人簽名或蓋章收受
    之；拒絕簽章者，並記明其事由，視為已收受，違反道路交
    通管理事件統一裁罰基準及處理細則第11條第1項第1款前段
    規定參照。
四、經查：
（一）本件異議人駕駛車號2733-LE號自小客車於前揭時間、地
      點，因「闖紅燈（健行路直行）」違規，為臺中市警察局
      第二分局永興派出所員警掣開中市警交字第GF0000000號
      舉發違反道路交通管理事件通知單等情，業據臺中市警察
      局第二分局於99年12月20日以中分二警交字第0990045708
      號函中說明：「99年11月11日1時28分許，渠擔服巡邏勤
      務，行經臺中市○區○○路與大德街口（當時健行路上號
      誌為紅燈）闖紅燈執行穿越大德街口往尚德街方向行駛，
      員警立即依法將該2733-LE號自小客車駕駛陳定耀攔停，
      告知其違規事實，並依違反道路交通管理處罰條例當場舉
      發。本案違規事實均由舉發員警及同班員警親眼目睹，依
      法當場舉發（檢附舉發員警繪製現場圖1張）。」等語，
      此有上開臺中市警察局第二分局函、舉發違反道路交通管
      理事件通知單暨員警繪製現場圖各1紙附卷可稽。
（二）異議人雖否認違規，惟經證人即舉發員警鄭凱旭到院具結
      證稱：「（問：本件舉發事情是否為你所舉發？）（告以
      舉發要旨）是的。」、「（問：有無調取現場路口監視畫
      面，或是否可以提供舉發當下所拍攝之舉發過程照片或錄
      音、錄影蒐證檔案？）該處路口監視畫面只有照到道路中
      線車道，並未拍到路口號誌燈，另舉發當時並未拍照及錄
      音、錄影，但當時有另一位同仁與我共同舉發本件違規。
      」、「（問：請說明本件違規事實及你舉發之經過？）當
      時我與另名員警藍維德各騎乘一部警用機車，沿健行路至
      尚德街往大德街方向行駛，尚未到大德街與健行路口時，
      當時該路口已是紅燈的狀態，我們減慢車速，正要停止時
      ，對向車道有一部自小客車，當著我們兩人的面直接穿越
      健行路與大德街交叉路口，朝我們開來，我們看到這個情
      形，就立即迴轉追這部違規自小客車，攔停後，就跟駕駛
      人說，剛剛是紅燈，你知道嗎，駕駛人坐在駕駛座上並未
      回答，藍警員跟駕駛人說，你有喝酒嗎，駕駛人答稱，沒
      有，我就直接拿舉發通知單，請駕駛人出示證件，當場舉
      發，完畢之後，我將舉發通知單及證件一併交給駕駛人，
      讓駕駛人看著舉發通知單上舉發違規事實為闖紅燈，駕駛
      人就以手勢做出『不』的手勢，沒有回答任何話，我跟駕
      駛人說，舉發通知單是否有什麼問題，若沒有問題，請你
      在舉發通知單上簽名，駕駛人也跟我比出『不』的手勢，
      我跟駕駛人說，如果你不簽名，是否為拒簽的意思，駕駛
      人沒有講話，也沒有任何動作，我跟駕駛人說，我只好登
      載你拒簽，並以郵寄的方式送達舉發通知單，接著我就跟
      駕駛人說，你可以離開了，於是，駕駛人駕車離開。」、
      「（問：從你看到路口的紅燈亮起，到駕駛人闖紅燈的時
      間大約多久？）從我注意到燈號轉換為紅燈開始約五至六
      秒，就看到駕駛人從對向闖紅燈。」、「（問：在你們看
      到駕駛人闖紅燈後，你們迴轉欲攔停該駕駛人時，當時路
      口燈號是否已轉為綠燈？）還沒。」、「（問：依據道路
      交通管理事件統一裁罰基準及處理細則第11條第1項第1款
      規定，受處分人拒絕簽章時，要記載事由，為何當時沒有
      記明在舉發通知單上？）我有將受處分人拒簽的事由記在
      所內的工作紀錄簿上，庭後補呈。」、「（問：對於受處
      分人陳定耀聲明異議之理由，有何意見？）（告以受處分
      人異議要旨）當時是凌晨，該路口沒有其他往來車輛，當
      時雙向車道就只有我、同事及受處分人，我及同事藍警員
      均目睹燈號為紅燈，當時交通號誌也確認為正常，我及同
      事二人親眼目睹受處分人闖紅燈之違規事實，並無誤判。
      」等語詳實（詳本院卷第16頁背面至第17頁），可知證人
      鄭凱旭對當時舉發之情況記憶清晰明確，並有舉發通知單
      移送聯及上開舉發機關檢附舉發員警繪製現場圖附卷為佐
      。互參上開證述及現場圖，證人鄭凱旭當時值勤巡邏勤務
      ，行進於異議人之對向車道路口，且時值深夜，人、車稀
      少僅異議人車輛行駛，證人當能清楚目睹該路口車輛往來
      及燈號變換情形，且證人當時已見路口紅燈燈號減速欲停
      ，方見異議人駕車闖越路口，自無誤認之可能。可見異議
      人確有闖紅燈之事實，並核與前揭臺中市警察局第二分局
      函所稱情節相符。是本件執勤員警乃親見異議人確有於舉
      發時、地，於行駛道路時違反號誌管制闖越紅燈之事實，
      始予當場攔停舉發。又交通警察為維持交通秩序，依法執
      行職務，而證人即舉發員警鄭凱旭與異議人間素不相識，
      衡情應無設詞攀誣或虛構違規事實以陷害異議人之理，復
      依其前揭證詞所述明確，堪認證人鄭凱旭前開證詞具憑信
      性。從而，本件異議人「駕車行經有燈光號誌管制之交岔
      路口闖紅燈」之違規事實，應堪認定。
（三）又按交通違規之舉發可分為「當場舉發」及「逕行舉發」
      ，由於「逕行舉發」之異議人並無當場向舉發警員辯駁、
      陳述意見之機會，故現行法制就逕行舉發之條件多所設限
      （例如闖紅燈或平交道、以科學儀器取得違規證據資料，
      足資認定其違規事實者），此觀道路交通管理處罰條例第
      7條之2規定自明，至於「當場舉發」交通違規事件，鑑於
      交通違規事實往往驟然而現、稍縱即逝，若硬性要求舉發
      警員不分違規情節一律必須預留證據，俾便事後提出供法
      院審查，除有現實技術可行性之困難外，將大幅提高交通
      管理之行政成本，並嚴重削弱道路交通管理之行政效能，
      此絕非立法者制定道路交通管理法規之本意。而道路交通
      管理處罰條例科處行政罰事件，依據公法爭議之舉證責任
      分配法則，固應先由行政機關就其業已履踐相關正當法律
      程序，以及人民應受處罰之客觀違反法令行為，負證明之
      責，受處罰人就行政機關已為相當證明之前開事項，若主
      張欠缺主觀歸責條件或為其他抗辯，亦須就其所辯提出反
      證。又行政機關對於前開應為舉證事項，並非不得以執行
      查察取締勤務人員，依據調查人證之程式，使就親歷事實
      提供不可替代之證明方法。而異議人就該證人所述見聞經
      過之真實性倘有質疑，除依法定交互詢問程式加以檢驗外
      ，亦不得僅因證人之個人身份、地位或與當事人之關係而
      謂其不得作證，或憑己意指為必須代以其他特定之證據方
      法，此在證人業已具結願依偽證罰則擔保證言可信之場合
      ，尤屬當然。本件原處分機關裁決異議人駕車行經有燈光
      號誌管制之交岔路口闖紅燈，乃引據舉發通知單為證，而
      舉發違規事件之警員如何查獲並舉發之經過，有臺中市警
      察局第二分局上開書函陳明，並繪製現場圖參照，再舉發
      員警鄭凱旭亦於本院調查時就其舉發過程到院證述，足認
      本件行政處分，員警已盡相當舉證責任，堪予採信。異議
      人僅空言否認交通違規行為，復未提出相關證據供本院調
      查以證其實，自難遽採。
（四）另按行為人有違反道路交通管理處罰條例之情形者，員警
      應填製舉發違反道路交通管理事件通知單，並於被通知人
      欄予以勾記，其通知聯依下列規定辦理：一、當場舉發者
      ，應填記駕駛人或行為人姓名、性別、出生年月日、地址
      、身分證統一號碼及車主姓名、地址、車牌號碼、車輛種
      類。被查獲之駕駛人或行為人為異議人時，應將該通知單
      填記後交付該行為人簽名或蓋章收受之；拒絕簽章者，並
      記明其事由，視為已收受；拒絕收受者，應告知其應到案
      時間及處所，並記明事由與告知事項，視為已收受，違反
      道路交通管理事件統一裁罰基準及處理細則第11條第1項
      第1款定有明文。是依上開規定可知，受處分人當場拒簽
      收並無影響已合法舉發交通違規效力，否則無益鼓勵違規
      駕駛人拒簽收舉發單而得以卸責。查本件異議人消極拒絕
      簽收舉發通知單之事實，業經證人即舉發之員警鄭凱旭於
      本院訊問時證述明確，且當日員警工作紀錄簿亦載明：「
      ...於員警當場告發完畢後請陳員簽收時，該員坐於小客
      車駕駛座內看了告發單後向員警比出"不"的手勢，並拒絕
      回答員警任何問題，也拒不出聲回應，當場以拒簽收請陳
      員離去。」等節，並有該「收受通知聯者簽章」欄內記載
      「拒簽」之舉發通知單及上開有舉發員警簽名之該日工作
      紀錄簿影本在卷可稽，揆諸前開規定，視為異議人已收受
      ，況舉發單亦送達予異議人，其權益已受保障，異議人亦
      業依舉發單所載應到案期限內到案申訴，本件舉發過程核
      屬合法，故異議人質疑員警舉發方式，無足採信，亦此敘
      明。
五、綜上所述，本件異議人確有上述交通違規事實，應堪認定，
    異議人前揭所辯，尚無足採，原處分機關所為之處分，核無
    違誤。從而，本件異議為無理由，應予駁回。
六、據上論斷，應依道路交通管理處罰條例第87條第2項，道路
    交通事件處理辦法第18條規定，裁定如主文。
中    華    民    國    100    年    3    月    22    日
                      交通法庭  法  官  廖慧如
以上正本證明與原本無異。
如不服本裁定應於送達後5日內向本院提出抗告狀。
                                書記官  張宏清
中    華    民    國    100    年    3    月    22    日